臺灣彰化地方法院刑事判決　　　　　　　100年度易字第715號
公　訴　人　臺灣彰化地方法院檢察署檢察官
被　　　告　劉益興
上列被告因傷害案件，經檢察官聲請簡易判決處刑（99年度調偵
字第557 號），及移送併辦（99年度偵字第7642號），本院認不
適宜依簡易程序為之，改依通常程序審理，並判決如下：
    主  文
劉益興傷害人之身體，處拘役拾日，如易科罰金，以新臺幣壹
仟元折算壹日。
    事  實
一、劉益興係位於彰化縣埤頭鄉○○○段527 、527-2 、527-5
    地號之土地所有權人盧國安在該址鳩工興建「大同護理之家
    」之工地負責人，而王松銘係前開土地之前所有人。因盧國
    安與王松銘間就上開土地存有界址糾紛，王松銘於民國99年
    1 月7 日上午10時許，手持相機至彰化縣埤頭鄉○○○段52
    7 、527-2 、527-5 地號土地內進行拍照，劉益興發現上情
    後，先要求王松銘不要拍照，並要求其離開工地，王松銘不
    從，劉益興竟基於傷害之犯意，先以左手抓住王松銘右肩衣
    領處後，再以右手作勢揮向王松銘，王松銘則以其左手擋住
    劉益興之右手，致使王松銘因而受有前頸部挫傷及擦傷等傷
    害。嗣經王松銘提出告訴，並由劉益興提供當天之監視錄影
    光碟，而循線查悉上情。
二、案經王松銘訴由彰化縣警察局北斗分局報請臺灣彰化地方法
    院檢察署檢察官聲請簡易判決處刑。
    理  由
壹、程序部分：
  (一)按被告以外之人於審判外之言詞或書面陳述，除法律有規定
    者外，不得作為證據，刑事訴訟法第159 條第1 項定有明文
    。本件證人即告訴人王松銘及證人王立陽於警詢時所為之證
    述，均係屬被告以外之人於審判外所為之書面陳述，本院復
    查無符合其他例外得具有證據能力之情形，依法無證據能力
    。
  (二)次按檢察官職司追訴犯罪，就審判程式之訴訟構造言，檢察
    官係屬與被告相對立之當事人一方，偵查中對被告以外之人
    所為之偵查筆錄，或被告以外之人向檢察官所提之書面陳述
    ，性質上均屬傳聞證據。自理論上言，如未予被告反對詰問
    、適當辯解之機會，一律准其為證據，似有違當事人進行主
    義之精神，對被告之防禦權亦有所妨礙；然而現階段刑事訴
    訟法規定檢察官代表國家偵查犯罪、實施公訴，必須對於被
    告之犯罪事實負舉證之責，依法其有訊問被告、證人及鑑定
    人之權，證人、鑑定人且須具結，而實務運作時，偵查中檢
    察官向被告以外之人所取得之陳述，原則上均能遵守法律規
    定，不致違法取供，其可信性極高，為兼顧理論與實務，乃
    於修正刑事訴訟法時，增列第159 條之1 第2 項，明定被告
    以外之人（含被害人、證人等）於偵查中向檢察官所為陳述
    ，除顯有不可信之情況者外，得為證據，並於92年9 月1 日
    施行（最高法院94年度臺上字第7416號判決意旨參照）。又
    所謂「顯有不可信性」，係指陳述是否出於供述者之真意、
    有無違法取供情事之信用性而言，故應就偵查或調查筆錄製
    作之原因、過程及其功能等加以觀察其信用性，據以判斷該
    傳聞證據是否有顯不可信或有特別可信之情況而例外具有證
    據能力，並非對其陳述內容之證明力如何加以論斷，二者之
    層次有別，不容混淆（最高法院94年度臺上字第629 號判決
    要旨可參）。經查，證人即告訴人王松銘在檢察官偵查時，
    係以證人之身分，經檢察官告以具結之義務及偽證之處罰，
    經其具結，而於負擔偽證罪之處罰心理下所為，是其之證述
    係經以具結擔保該陳述之真實性，且無證據顯示其於受檢察
    官訊問之證述係遭受強暴、脅迫、詐欺、利誘等外力干擾情
    形或在影響其之心理狀況致妨礙其自由陳述等顯不可信之情
    況下所為。是其於偵訊時之陳述，既無顯不可信情況，依上
    開說明，有證據能力。
  (三)復按醫師法第12條第1 項規定：醫師執行業務時，應製作病
    歷，並簽名或蓋章及加註執行年、月、日。第二項規定：前
    項病歷，除應於首頁載明病人姓名、出生年、月、日、性別
    及住址等基本資料外，其內容至少應載明下列事項：一就診
    日期。二主訴。三檢查項目及結果。四診斷或病名。五治療
    、處置或用藥等情形。六其他應記載事項。因此，醫師執行
    醫療業務時，不論患者是因病尋求診療，或因特殊目的而就
    醫，醫師於診療過程中，應依醫師法之規定，製作病歷，此
    一病歷之製作，均屬醫師於醫療業務過程中所須製作之紀錄
    文書，而且每一醫療行為均屬可分，因其接續之看診行為而
    構成醫療業務行為，其中縱有因訴訟目的，例如被毆傷而尋
    求醫師之治療，對醫師而言，仍屬其醫療業務行為之一部分
    ，仍應依法製作病歷，則該病歷仍屬業務上所製作之紀錄文
    書，與通常之醫療行為所製作之病歷無殊，自屬刑事訴訟法
    第159 條之4 第2 款所稱從事業務之人於業務上所須製作之
    紀錄文書，而診斷證明書係依病歷所轉錄之證明文書，自仍
    屬本條項之證明文書（最高法院97年度臺上字第666 號判決
    意旨參照）。查告訴人所提之員榮綜合醫院診斷證明書（乙
    診字第：乙0000000000號），係從事醫療業務之人於業務上
    所製作之證明文書，且該醫院與告訴人僅係一般醫院與病患
    關係，與被告亦無仇隙，並無顯不可信之情況，是該診斷證
    明書應具有證據能力。
  (四)以下本案其他所引用被告以外之人於審判外之言詞或書面陳
    述，而不符合刑事訴訟法第159 條之1 至第159 條之4 之規
    定者，均經本院於審理時當庭直接提示而為合法之調查，檢
    察官及被告均未於言詞辯論終結前聲明異議，本院審酌前開
    證據作成或取得之情況，並無非法或不當取證之情事，亦無
    顯不可信之狀況，故認為適當而均得作為證據。是前開證據
    ，依刑事訴訟法第159 條之5 之規定，皆具有證據能力，先
    予敘明。
貳、實體部分：
一、訊據被告劉益興固坦承有於上開時、地與告訴人王松銘發生
    拉扯等情，惟矢口否認有何傷害犯行，辯稱：王松銘於99年
    1 月7 日上午10時許至本件工地時，伊有與王松銘發生拉扯
    的行為，因為王松銘要離開，其要搶下王松銘的相機，在搶
    的過程中有拉到王松銘的衣領部分；王松銘無故進入工地，
    伊有報警處理，經警員洪守人到現場處理後，有將伊與王松
    銘一同帶回分駐所，當時王松銘並未表示受有任何傷害；且
    王松銘所提出的診斷證明書，其上固記載該日王松銘前往清
    創傷害，但對於王松銘身體究竟何位置受有傷害全未記載，
    而王松銘究有無於該日前往就醫，是有疑問的；另王松銘曾
    有違反醫事法前科，與相關從事醫事行為之人有熟識，且王
    松銘所提出的診斷證明書非屬甲種診斷證明書，非屬訴訟用
    ，而甲種診斷證明書就醫院的作業程序要有病歷、傷口評估
    、清創手術紀錄及驗傷單等資料，所以王松銘所提的診斷證
    明書是有問題的；此外，依照勞工安全衛生法相關設施標準
    規定，驅離王松銘係伊的職責所在云云，並提出營造安全衛
    生設施標準（見本院卷第107 至133 頁）為佐。經查：
  (一)證人即告訴人王松銘先於偵訊中證稱：其於99年1 月7 日當
    天所受的傷勢就如同診斷證明書所載，而該傷勢是劉益興所
    造成的，其在警詢中所為之指訴是實在的，劉益興有出手掐
    住其的脖子，導致其頸部挫傷等語（見99年度偵字第1168號
    卷第11至15、76至85頁）；繼於本院審理中證稱：其於案發
    當天頸部有受傷，因為其在警察局做筆錄的時候，整個腫起
    來、很痛，所以要求警察先讓其到醫院就醫，後來警察另外
    通知其去作筆錄；其當天到工地拍照係因為劉益興之前竊佔
    其的土地，當天剛好有會同地主測量，所以其手上拿著相機
    ，等地政人員來指界的時候要拍照為證；當天劉益興罵其的
    時候，其先後退，後來劉益興衝過來抓緊其脖子的皮及衣領
    部分，然後用力往其脖子的後方推使其無法呼吸，再用另外
    1 隻手揮打其的頭部，前面兩拳有打到，後面再打的時候，
    有被其擋開等語（見本院卷第100 頁背面至101 頁）。再據
    現場處理警員洪守人於檢察事務官面前陳稱：其接到劉益興
    報案而到現場處理，當時王松銘與劉益興已經不在現場，而
    其回到分駐所時，他們就到分駐所來，當時劉益興要對王松
    銘提出侵入工地之告訴，其要製作2 人之筆錄時，王松銘表
    示他的脖子有挫傷、不舒服，其是看到有一點紅紅的，但是
    當時王松銘沒有表示要提出傷害告訴，所以其未拍照存證，
    是等到99年1 月12日至分駐所做筆錄時，王松銘才說要提告
    等語（見99年度偵字第7642號卷第15頁），且衡以洪守人與
    被告及告訴人均不認識，應無虛偽陳述之動機及必要，堪信
    前開陳述情節為真。從而，警員洪守人陳稱告訴人於案發後
    表示脖子有挫傷、不舒服，其亦看到有一點點紅紅等語，核
    與證人即告訴人前開證述被告傷害之情節所可能造成之傷勢
    及部位，以及案發後到分駐所的情節相符，堪信證人即告訴
    人前開證述內容屬實。
  (二)再經本院勘驗彰化縣埤頭鄉○○○段527 、527-2 、527-5
    地號土地於99年1 月7 日上午10時15分許之監視錄影光碟略
    以：VTS_01_1.VOB（標題2 ）（2010/01/07上午10點15分10
    秒）。10：15：18：王松銘在工地門口外拍照。10：15：44
    ：王松銘欲走入工地內，消失在畫面中。10：15：50：畫面
    切換成四分隔畫面。10：15：55：CH03切換成主畫面。10：
    16：36：王松銘出現在工地內，並四處拍照。16：31：10（
    16：31：10至16：34：46為監視器右上方之時間，據被告稱
    係攫取監視錄影畫面的時間，見本院卷第103 頁）鏡頭拉進
    至建築物前方。16：31：23：王松銘與劉益興一同從建築物
    前方出現，並走向灰色轎車周圍。16：32：28：王松銘與劉
    益興2 人在灰色轎車駕駛座門旁交談。16：32：41：劉益興
    舉左手並衝向告訴人王松銘拉住告訴人王松銘右肩衣服處，
    右手作勢欲往告訴人王松銘揮去，後告訴人王松銘以其左手
    擋住被告劉益興之右手（被告劉益興衝向告訴人王松銘之前
    ，告訴人王松銘並無要毆打被告劉益興的動作）。16：33：
    1 ：另2 名男子出面制止，並將2 人分開。16：33：14：又
    1 名男子出現在畫面中，此時畫面中共有5 人。16：34：22
    ：CH03畫面拉遠。16：34：46：出現另1 名男子從工地外進
    入。10：21：8 ：畫面切換成四分隔畫面，CH03畫面中出現
    另1 名男子從工地外進入。10：21：20：CH03切換成主畫面
    ，一群人在交談。10：21：57：王松銘與另名男子前後走出
    工地，剩下之人繼續交談。10：22：21：畫面切換成四分隔
    畫面，CH01畫面中王松銘從工地走出並離開。10：22：49：
    CH03畫面中，灰色轎車駛離等情，有本院100 年8 月15日之
    勘驗譯文1 份在卷可佐（見本院卷第51至52頁）。足認被告
    與告訴人在灰色轎車駕駛座門旁交談後，被告即舉起左手衝
    向告訴人並拉住告訴人右肩衣服處，再以右手作勢欲往告訴
    人揮去，後告訴人以其左手擋住被告之右手，而被告衝向告
    訴人之前，告訴人並無要毆打被告之動作乙情，堪以認定。
    又被告於本院審理中供稱：當時告訴人的相機是拿在手上等
    語（見本院卷第103 頁背面），衡諸常情，在告訴人無任何
    攻擊行為下，倘被告僅欲搶下告訴人手上之相機，應係往告
    訴人手部作勢拿取，然被告竟捨此未為，反係以左手衝向告
    訴人右肩衣服處，並以右手作勢往告訴人揮去，足認被告前
    開所為，應係基於傷害犯意甚明。
  (三)又告訴人於99年1 月7 日受傷後，即於同日前往員榮醫院就
    醫，經接受驗傷診斷結果，確受有前頸部挫傷及擦傷等傷害
    ，此有行政院衛生署中央健康保險局100 年7 月15日健保醫
    字第1000033541號函暨保險對象門診就醫紀錄明細表、員榮
    綜合醫院於99年1 月7 日所出具之乙診字第乙0000000000號
    診斷證明書各1 份（見99年度偵字第1168號卷第35頁，本院
    卷第39至41頁）在卷可稽，核與被告以左手拉住告訴人右肩
    衣服處等行為所可能造成之傷勢及部位相符。從而，被告上
    開傷害行為與告訴人所受上揭傷害結果間具有相當因果關係
    等情，堪以認定。
二、另被告又以告訴人所提之診斷證明書係乙種證明書，不得作
    為訴訟之用，告訴人應提出甲種診斷證明書，而診斷證明書
    上未記載王松銘身體有何部位受傷，且王松銘曾有違反醫事
    法前科，與相關從醫事行為之人有熟識，所以該診斷證明書
    是有問題的；此外，依照勞工安全衛生法相關設施標準規定
    ，驅離王松銘係伊的職責所在云云置辯，並請求傳喚證人洪
    守人、林維群到庭作證，惟查：
  (一)告訴人所提之前揭診斷證明書，係員榮綜合醫院醫師執行醫
    療業務時所製作之證明文書，具有證據能力，且該診斷證明
    書亦敘明告訴人受傷之部分，均已如前述。而所謂甲種、乙
    種診斷證明書之區分，僅係醫院開立診斷證明書所要求之格
    式、內容等行政程序有所不同，然均係依據病歷資料所開立
    ，尚難據此即認其無證據能力或據以質疑其證明力。此外，
    告訴人縱有違反醫事法前科，然在無其他積極證據可資證明
    下，實難據此質疑告訴人所提診斷證明書之真正。故被告此
    部分所辯，殊難採信。
  (二)又營造安全衛生設施標準係依勞工安全衛生法第5 條第3 項
    規定訂定之，該標準第1 條定有明文，其立法目的應係為防
    止職業災害，保障勞工安全與健康，而被告前開所為，顯與
    該標準之規範目的不符，要不得以此規避其所涉之刑事責任
    。是其此部分辯解，亦屬無據。
  (三)至被告聲請傳喚證人洪守人、林維群，以證明告訴人並未受
    有任何傷害且是否於案發當天有前往員榮醫院就診乙節，核
    與本案前開認定不生影響，均非有必要，故不再傳訊，附此
    敘明。
三、綜上所述，被告前開所辯，顯係事後卸責之詞，不足為採，
    此外，尚有監視錄影光碟暨其翻拍照片13張（見99年度偵字
    第1168號卷第34頁、104 頁錄音光碟存放袋，99年度他字第
    266 號卷第291 至296 頁）可資佐證，足認被告前開傷害犯
    行，事證明確，應予依法論科。
四、核被告所為，係犯刑法第277 條第1 項之傷害罪。至公訴人
    認被告前開衝出與揮手的動作不能排除是為了搶相機而為，
    基於罪疑惟輕原則，被告所為應係犯刑法第284 條第1 項前
    段之過失傷害罪。然被告前揭所為係故意傷害行為，業經前
    所認定，復參酌被告衝向告訴人身體之位置及動作以觀，顯
    與一般搶東西而發生拉扯之際，本應注意僅在必要之範圍內
    予以阻擋，且無其他不能注意之情事，竟疏未注意下之過失
    行為有別，是公訴人所引用之法條，尚有未合，惟因二者基
    本社會事實同一，爰依法變更起訴法條。爰審酌被告僅因細
    故而傷害告訴人，所為實不足取，且犯後否認犯行，並因和
    解金額與告訴人未達成共識而未與告訴人和解，兼衡以被害
    人所受之傷勢、被告犯罪之動機、手段，暨其生活狀況、智
    識程度等一切情狀，量處如主文所示之刑，並諭知易科罰金
    之折算標準，以資儆懲。
據上論斷，應依刑事訴訟法第452 條、第299 條第1 項前段、第
300 條，刑法第277 條第1 項、第41條第1 項前段，刑法施行法
第1 條之1 第1 項、第2 項前段，判決如主文。
本案經檢察官賴政安到庭執行職務。
中    華    民    國   100    年    12    月    13    日
                    刑事第二庭  審判長法官   李進清
                                法      官   陳銘壎
                                法      官   林怡君
以上正本證明與原本無異。
如不服本判決應於收受判決後10日內向本院提出上訴書狀，並應
敘述具體理由；其未敘述上訴理由者，應於上訴期間屆滿後20日
內向本院補提理由書（均須按他造當事人之人數附繕本）「切勿
逕送上級法院」。
告訴人或被害人對於判決如有不服具備理由請求檢察官上訴者，
其上訴期間之計算係以檢察官收受判決正本之日期為準。
中    華    民    國   100    年    12    月    13    日
                                書  記  官    顧嘉文
附錄本案論罪科刑法條全文：
中華民國刑法第277條第1項
傷害人之身體或健康者，處 3 年以下有期徒刑、拘役或 1 千元
以下罰金。